臺灣臺南地方法院臺南簡易庭裁定
110年度南秩聲字第3號
原處分機關  臺南市政府警察局第二分局

法定代理人  許坤田                    
異  議  人  
即受處分人  吳豪丞


上列聲明異議人即受處分人因違反社會秩序維護法案件，對於臺
南市政府警察局第二分局於110年5月31日所為之處分（南市警二
偵字第1100242087號）聲明異議，本院裁定如下：
    主    文
聲明異議駁回。 
    理    由
一、原處分意旨略以：異議人於民國110年4月30日凌晨騎乘重型
    機車載妹妹吳若菁返家途中，因細故與另受處分人楊偉佐(
    下逕稱其名)發生糾紛，於臺南市○○區○○路000號前互毆扭打
    ，異議人及楊偉佐上開行為違反社會秩序維護法第87條第2
    款規定，而科處異議人及楊偉佐各罰鍰新臺幣（下同）3,00
    0元。
二、異議意旨略以：楊偉佐於上揭時地阻擋異議人之機車，不讓
    異議人前行，異議人閃過楊偉佐離開，回程時又經過上開地
    點，因楊偉佐又對異議人叫囂，異議人以為有擦撞到楊偉佐
    ，故停車詢問，楊偉佐在異議人詢問過程出手攻擊異議人，
    異議人為保護自身及妹妹人身安全，於是壓制楊偉佐，異議
    人沒有出手攻擊楊偉佐，原處分依社會秩序維護法第87條第
    2款予以處罰，顯有未當，請求撤銷原處分。
三、按被處罰人不服警察機關之處分者，得於處分書送達之翌日
    起5日內聲明異議；聲明異議，應以書狀敘明理由，經原處
    分之警察機關向該管簡易庭為之；原處分之警察機關認為聲
    明異議有理由者，應撤銷或變更其處分；認為不合法定程式
    或聲明異議權已經喪失或全部或一部無理由者，應於收受聲
    明異議書狀之翌日起3日內，送交簡易庭，並得添具意見書
    ，社會秩序維護法第55條及第56條分別定有明文。查異議人
    係於110年6月8日收受處分書，而於同日聲明異議，有臺南
    市政府警察局第二分局送達證書、聲明異議狀(見本院卷第1
    3、19頁)在卷可查，是本件聲明異議之程序尚無不合，合先
    敘明。　　
四、次按互相鬥毆者，處18,000元以下罰鍰，社會秩序維護法第
    87條第2款定有明文。又按社會秩序維護法之立法目的，旨
    在維護公共秩序，確保社會安寧（社會秩序維護法第1條參
    照），與刑法之規範保護目的並非完全相同；核互相鬥毆係
    社會之亂象，且在公共場所互相鬥毆行為，已嚴重影響社會
    安寧秩序。是行為人互相鬥毆行為致受有傷害時，因普通傷
    害案件，係屬告訴乃論之罪，如未經合法告訴或因撤回告訴
    、和解等原因，致未能追究刑責者，即可援引社會秩序維護
    法第87條第2款規定予以處罰。
五、經查：
　㈠異議人於上揭時地互相鬥毆之事實，業據異議人於警詢中自
    承：當時我騎乘機車搭載吳若菁行經青年路，至青年路148
    號前，有一名男子（經警方告知為楊偉佐）前來擋我的車，
    我閃過他數次，直接去買羊肉，回程時又經過上述地址，楊
    偉佐又對我叫囂，我以為我閃避過程有與他發生擦撞，所以
    停下來詢問對方，對方就開始辱罵我，並作勢要攻擊，並伸
    手將我妹妹吳若菁推倒。推倒後我出自防衛，才將對方推開
    ，之後就發生扭打情事等語（見本院卷第34頁）；又證人吳
    若菁於警詢中證述：當時我乘坐我哥哥吳豪丞騎乘的機車行
    經青年路，經過青年路148號前，有一名男子衝出來要攔我
    們的車，我哥哥繞過他後，先行去買宵夜，買完回程時，那
    名男子又衝出來對我們叫囂，我哥哥以為閃避過程有擦撞到
    他，於是停下來詢問對方，對方就開始對我們叫囂，叫囂完
    走過來靠近我哥哥時，對方先動手推我，導致我跌坐在地上
    ，我哥哥上前將對方推開，就開始互毆發生扭打。我當時把
    安全帽掛在手臂處，我看到我哥哥吳豪丞與對方揚偉佐扭打
    在一起，我勸架過程可能有不慎有將安全帽揮到對方，但我
    沒有蓄意要攻擊他等語（見本院卷第42頁）；證人楊偉佐於
    警詢中之證述：當時對方吳豪丞搭載乘客吳若菁騎乘機車行
    經青年路，至青年路148號前時，吳豪丞突然大喊一聲，導
    致我嚇到，我上前大喊叫他小聲一點，對方就與我發生口角
    糾紛，之後就變成互毆肢體衝突，過程中吳若菁有持安全帽
    打我，吳豪丞徒手打我，後來我和吳豪丞扭打在地上，導致
    我頭部及手部有擦挫傷等語（見本院卷第28頁）。此外，復
    有現場監視器錄影光碟在卷可稽，是異議人與楊偉佐互毆扭
    打一節，應堪認定。
　㈡另按對現在不法之侵害，而出於防衛自己或他人權利之行為
    ，不罰，社會秩序維護法第12條固有明文。惟正當防衛必須
    對於現在不法之侵害始得為之，侵害業已過去，或無從分別
    何方為不法侵害之互毆行為，均不得主張防衛權，而衡以一
    般社會經驗法則，互毆係屬多數動作構成單純一罪而互為攻
    擊之傷害行為，縱令一方先行出手，而還擊之一方在客觀上
    苟非單純對於現在不法侵害為必要排除之反擊行為，因其本
    即有傷害之犯意存在，則對其互為攻擊之還手行為，自無主
    張防衛權之餘地（最高法院92年度台上字第3039號判決意旨
    參照）。是異議人援正當防衛為由主張免責，洵屬無據。
　㈢綜上，原處分機關依社會秩序維護法第87條第2款規定，對異
    議人裁處罰鍰3,000元，於法有據，且無不當，異議人上開
    聲明異議指摘原處分不當，請求撤銷原處分，係無理由，應
    予駁回。
六、依社會秩序維護法第57條第2項前段，裁定如主文。 
中　　華　　民　　國　　110 　年　　7 　　月　　15　　日
                  臺灣臺南地方法院臺南簡易庭
                                  法　官  王淑惠
以上正本係照原本作成。
本裁定不得抗告。
中　　華　　民　　國　　110 　年　　7 　　月　　15　　日
                                  書記官  洪凌婷